臺灣士林地方法院刑事判決
110年度易字第452號
公  訴  人  臺灣士林地方檢察署檢察官
被      告  李育憲




上列被告因違反性騷擾防治法案件，經檢察官提起公訴（110年
度偵字第4870號），本院判決如下：
    主  文
乙○○犯性騷擾防治法第二十五條第一項之性騷擾罪，處有期徒刑
肆月，如易科罰金，以新臺幣壹仟元折算壹日。
    犯罪事實
一、乙○○於民國110年2月23日9時許，搭乘淡水客運860號路線公
    車，由淡水捷運站開往三芝站方向，見乘坐在其右方之代號
    AD000H110081成年女子（真實姓名年籍詳卷，下稱甲 ）閉
    眼睡覺，竟意圖性騷擾，基於乘人不及抗拒而為觸摸身體隱
    私處行為之犯意，持續觸摸甲 左大腿外側至內側等隱私部
    位，以此方式對甲 性騷擾得逞。嗣前開公車行經新北市淡
    水區興化店站往後洲子站途中，因甲 察覺有異，轉頭質問
    乙○○未果，遂起身向公車司機廖英豪求助，由廖英豪開往鄰
    近之派出所報案，始為警查悉上情。
二、案經甲 訴由新北市政府警察局淡水分局報告臺灣士林地方
    檢察署檢察官偵查起訴。
    理  由
壹、程序方面：
一、按性侵害犯罪防治法所稱性侵害犯罪，係指觸犯刑法第221
    條至第227條、第228條、第229條、第332條第2項第2款、第
    334 條第2 項第2 款、第348 條第2 項第1款及其特別法之
    罪；又行政機關、司法機關及軍法機關所製作必須公示之文
    書，不得揭露被害人之姓名、出生年月日、住居所及其他足
    資識別被害人身分之資訊，性侵害犯罪防治法第2條第1項、
    第12條第2項分別定有明文。本件被告所犯性騷擾防治法第2
    5條之罪，屬性侵害犯罪防治法所稱之特別之法，因本院所
    製作之判決書係屬必須公示之文書，依上開規定，對於告訴
    人甲 之相關資訊，應予以隱匿，合先敘明。
二、次按被告以外之人於審判外之陳述，雖不符刑事訴訟法第 1
    59條之1至第159條之4之規定，而經當事人於審判程序同意
    作為證據，法院審酌該言詞陳述或書面陳述作成時之情況，
    認為適當者，亦得為證據，刑事訴訟法第159條之5第1項定
    有明文。經查，本判決所引用具傳聞性質之言詞或書面證據
    ，檢察官、被告於本院審判期日中均表示同意有證據能力（
    本院易字卷第44至45、79頁），本院審酌各該證據作成時之
    客觀環境及條件，未顯示有違法不當取證或明顯欠缺信用性
    之情形，以之作為證據使用皆屬適當，揆諸前開說明，均有
    證據能力。
貳、實體方面：
一、認定犯罪事實所憑證據及理由：
    訊據被告雖承認於上開時、地，其搭乘淡水客運860號路線
    公車時，與告訴人相鄰而坐，告訴人係坐在其右側一節，然
    矢口否認有何性騷擾之犯行，辯稱：（一）我沒有故意觸摸
    告訴人的行為，有可能是我睡夢中不小心觸碰到告訴人的大
    腿，僅為過失，非故意行為；（二）又卷附錄影並未拍攝到
    我的手部動作，我的雙肩始終保持不動姿勢，無任何前俯、
    右偏等撫摸告訴人大腿內、外側之調整姿勢影像呈現；（三
    ）另告訴人於警詢、偵查時指稱其發現被觸摸大腿後有「嚇
    斥」、「起身質問」之情況，但其所述與卷附錄影畫面所呈
    均有不同，告訴人亦無起訴書所載「大聲制止」之情況，可
    見告訴人之指訴與事實不符，顯為誇大渲染之詞，無從作為
    本案認定犯罪事實之基礎云云。然查：
（一）被告於110年2月23日9時許，搭乘淡水客運860號路線公車
　　，由淡水捷運站開往三芝站方向，與告訴人相鄰而坐，告訴
　　人係坐在被告右側，而於上開公車行經新北市淡水區興化店
    站往後洲子站途中，告訴人轉頭與被告交談，嗣告訴人起身
    ，走往公車司機廖英豪之駕駛座處，向廖英豪表明欲報案，
    廖英豪遂開往鄰近之新北市政府警察局淡水分局賢孝派出所
    （下稱賢孝派出所），抵達後告訴人與被告先後下車進入該
    派出所內等情，為被告所不爭執，另有賢孝派出所警員郭秉
    泓之職務報告、新北市政府警察局E化簿冊管理資訊系統（
    警方於110年2月23日16時2分許聯繫公車司機廖英豪之公務
    電話紀錄）各1份、淡水客運公車監視器影像光碟1片等在卷
    可佐（見偵卷第29、31頁及卷末光碟存放袋），此部分事實
    ，先堪認定。
（二）就被告於搭乘上開公車與甲 相鄰而坐之期間，如何對甲 
    觸摸左大腿外側至內側等身體部位，業據甲 於警詢、偵查
    及本院審理時指證甚明（見偵卷第19、65頁，本院易字卷第
    79至86頁），茲述如下：
　1.於警詢時指訴：我搭乘公車於興化店站行經後洲子站途中，
    我坐在公車右側的倒數第二排靠窗邊，遭一名陌生男子觸摸
    我的左大腿，有上下移動並有從大腿外側摸到大腿內側，他
    當時坐在我左手邊，我發現之後隨即嚇斥他，問他現在在做
    什麼，剛剛為什麼摸我大腿，他解釋說他剛剛在睡覺，應該
    是不小心碰到的，我回他說上下摸的動作明顯是故意的，他
    就說他不是故意，一直否認，我便請司機帶我到派出所報案
    ，我不曉得次數有幾次，但他觸摸的時間大概持續了10分鐘
    。當時一開始我以為是公車晃動導致接觸或是我的錯覺，後
    來隨著動作的持續且我大腿上有放置物品，如果要摸到大腿
    內側他就必須很刻意，所以我認定他是故意等語。
　2.於偵查時證述：當天我坐在車上我開始睡覺，中途感覺到左
    邊的人撫摸我大腿，我以為可能公車晃動不小心碰到，但後
    來被告上下撫摸並往大腿內側摸，我起身質問被告，被告否
    認後我請司機帶我去報警。被告說他睡著不小心碰到，但我
    發覺有人撫摸我時，我轉頭看見被告醒著並立刻將手抽走，
    我很肯定被告性騷擾，因為我大腿上有兩包物品，被告要往
    大腿內側撫摸的話需要穿過包包才可能往內撫摸，我認為被
    告是故意的，並非睡著等語。
　3.於本院審理時證述：當天我是在淡水捷運站上車，上車後我
    坐在公車右手邊靠窗位子，被告坐在我旁邊，上車我回完訊
    息後我就開始睡覺，當下我是閉著眼睛，沒有馬上睡著，在
    車上很難睡，有任何感覺都會知道，我在睡覺時依稀覺得有
    人在碰觸我的大腿。一開始是在我左側大腿外側碰一下、碰
    一下，只有外側被觸摸時我沒有張開眼睛看，後來我就感覺
    他往內滑，滑到大腿內側，就上下滑動，我稍微張開眼睛，
    因我想確認是我的錯覺還是真的在摸我，我有動一下，且有
    目擊到他的手摸我的動作，及手從我大腿內側抽走，這次被
    摸大腿內側不到1分鐘。後來我不敢動，我怕動了他就跑走
    ，我想確定及觀察是否真的是我看的那樣，我就繼續裝睡，
    隔1、2分鐘後，他又繼續摸，就是手又從左大腿外側往內摸
    進來，我確定是用掌心摸我的大腿。第2次確定他又摸上來
    時，我是先張開眼睛看我被摸的地方，看到他的手抽回去，
    我有動一下，接著我才直接坐起來轉頭問他「你現在在做什
    麼，你為什麼摸我」，在我轉頭與被告講話時，他是清醒的
    。我的大腿外側觸摸的時間比大腿內側還久，前面都是在摸
    外面，所以一開始我以為是不小心的，直到被告把手摸進去
    內側兩次，我才質問被告。警詢時我說持續摸10分鐘，是從
    大腿外側有感覺被觸摸時就開始算，因為我一開始不確定，
    所以才沒有在被摸大腿外側時採取動作或反應，我怕誤會他
    ，亂吼人，因公車開往三芝路段車速很快，感覺被摸外側時
    ，我覺得有可能是公車晃動，怕吼錯人會很尷尬。我在上車
    坐定位子後雙腿密合，星巴克提袋放大腿靠近膝蓋的位置，
    自己的包包放在靠肚子這邊，是前後放，這兩次我的左大腿
    內側被碰觸，我感覺到的都是從兩個包包中間的空隙撐開往
    大腿內側滑等語。
　　本院審酌甲 於警詢、偵查及本院審理時，對於一開始係其
    左大腿外側被持續碰觸，因擔憂誤會被告，當時並無立即制
    止，係嗣後被告以手自其左大腿外側滑入內側，察覺被告應
    係有意觸摸，為再行確認，乃待被告再度以手自其左大腿外
    側滑入內側時，始張眼觀看並轉頭質問被告等情，各階段之
    指訴及證述均屬明確且無相違，若非甲 親身經歷，應難為
    如此一致之陳述；再者，甲 與被告相互間僅係偶然在同班
    公車上乘坐之陌生人，且大腿內外側對於成年女性而言，屬
    身體之敏感及私密部位，兼以甲 強調其當時並無熟睡（見
    本院易字卷第83頁），對於陌生異性坐於身旁，相較於熟識
    親友而言，甲 自當處於警覺而非放鬆之狀態，是其對於被
    告乃刻意以手觸摸其左大腿外側至內側之部位，要無誤會之
    可能；況且，被告在公車上以手觸摸鄰旁甲 之左大腿外側
    至內側，行為具有隱蔽性，而甲 當下向被告質問未果後，
    衡情理應尋求有無目擊之第三者，但甲 係逕行起身離開座
    位，要求公車司機開往派出所，堅持報警提告，顯見甲 應
    係確信自己遭陌生異性刻意觸摸其私密部位，始有如此之反
    應舉措。從而，由上開情節堪以認定甲 所述應為信實之詞
    。
（三）被告雖以前詞辯稱其乘坐公車之過程處於睡夢中，倘有碰
    觸到甲 亦非故意云云。惟查，被告於本院審理時供稱：從
    淡水捷運站上車到告訴人開始與我對話，大概30分鐘，我後
    面才開始打瞌睡，一開始我有滑一下手機，那條路線我不熟
    ，陸陸續續打瞌睡，都會醒來看一下，怕會坐過站。甲 轉
    身開始跟我講話時，我有感覺甲 動一下，我手部就拉起來
    ，也抓著包包，所以當時有點在打瞌睡云云（見本院易字卷
    第86至87頁）。經本院當庭勘驗淡水客運公車監視器影像光
    碟，確認甲 、被告依序上公車之情形，以及甲 開始與被告
    對話前5、6分鐘之畫面情形，顯示：
①監視器影像光碟有四個拍攝鏡頭，畫面時間110年2月23日  （日期以下省略）9時4分59秒，甲 自860號客運前門上車   ，可看到其右手有包包，左手有提袋。 ②畫面時間9時5分7秒，被告自860號客運前門上車，此時A   女走至客運內接近倒數第二排右側的雙人位。畫面時間9   時5分8秒，甲 進入倒數第二排右側的雙人位，坐在接近   靠窗位子，其右手有包包，左手有提袋。畫面時間9時5分   18秒，被告選擇坐在甲 身旁的靠走道位子。 ③畫面時間9時24分20秒，被告以左手調整其眼鏡。畫面時   間9時24分25秒，被告以左手摸其後腦杓。畫面時間9時24   分51秒，被告以左手摸其額頭。 ④畫面時間9時26分1秒，被告以左手摸臉。畫面時間9時26   分10秒，被告擺動頭部轉向右邊。 ⑤畫面時間9時28分9秒，被告將左腳往前，且雙手稍微移動   放置在大腿上的包包。畫面時間9時28分22秒，被告擺動   頭部轉向左邊。畫面時間9時28分35秒，被告以左手摸後   腦杓。 ⑥畫面時間9時29分37秒，被告將放於雙腿上的包包立起。   畫面時間9時29分38秒，甲 將頭轉向左邊與被告開始有交   談的情形，但受限於監視畫面收音效果，無法聽清楚兩人   對話內容。 ⑦畫面時間9時30分28秒，甲 起身要離開座位。畫面時間9   時30分33至34秒，甲 往前走後再轉頭朝被告看，接著停   在公車內後門位置開始撥打電話。 
　　以上勘驗結果，有本院110年11月9日審理時之勘驗筆錄暨附
    件擷圖17張與文字說明在卷可參（見本院易字卷第87、95至
    102頁），由本院勘驗結果所呈，在甲 轉頭與被告交談前，
    於畫面時間9時24分20秒起至9時29分37秒間，歷經約5分多
    鐘，被告在此期間內有多次調整眼鏡，摸後腦杓、額頭、臉
    部，擺動頭部轉向右方或轉向左方觀看，移動左腳並調整大
    腿包包，以及將大腿上包包立起等有意識之舉動，互核甲 
    證稱其第一次被觸摸到左大腿內側，至對方將手抽回為止，
    時間持續不到1分鐘，間隔1、2分鐘後，又再度被觸摸到左
    大腿內側，始張眼並轉頭質問被告等情，可知甲 所述其左
    大腿內側被二度觸摸之時間點，應落在上開被告進行有意識
    舉動之期間內，故被告辯稱其可能因疲累，斷斷續續打瞌睡
    過程，手部下垂導致不小心碰觸到甲 云云，與監視器所顯
    示之客觀畫面並不相符，難以採信。
（四）另被告辯稱上開監視器影像並未拍到其手部動作，且畫面
　　中顯示其雙肩始終保持不動姿勢，無任何前俯、右偏等撫摸
    甲 大腿內、外側之調整姿勢云云。但查：由本院前開勘驗
    結果可知，甲 當時確實手持提袋、包包搭乘公車，而據甲 
    前開證言內容，其當時將提袋、包包前後擺放在其大腿上，
    被告係從中間空隙撐開後往其左大腿內側滑入，衡諸甲 所
    攜帶之提袋、包包均非堅硬材質之物品，甲 又與被告相鄰
    而坐，且被告觸摸者係甲 身體部位中與被告右手相當接近
    之左大腿，是以被告祇須將右手稍往右伸即可觸摸，並無必
    要藉由較大動作或姿勢以完成其行為，況被告當時係對甲 
    進行不當觸摸，為免閉眼休息之甲 或前後乘客察覺，實無
    可能高調為之，是被告此部分辯解，並不足對其為有利之認
    定。
（五）至被告尚以前詞質疑甲 於警詢、偵查時所述與監視器影
    像不符，然查：自本院上開勘驗結果可知，甲 開始轉頭質
    問被告至起身離開座位，其間約50秒（9時29分38秒至9時30
    分28秒），因收音效果不佳，固然無法得知2人當時之對話
    內容，惟被告並不否認甲 當時係在對其質問（見偵卷第75
    頁），而依本院勘驗結果之附件擷圖16所呈，甲 起身離開
    其座位後，尚未走至公車駕駛座向司機廖英豪求助前，則有
    再轉頭朝被告看之情形，可知當甲 轉頭與被告開始交談時
    ，即在質問被告，嗣起身離開時，再次轉頭朝往被告方向，
    其目的亦應在於質問被告，是甲 於偵查時所證「起身質問
    」一節，應非虛構。再者，不論甲 警詢筆錄所記載之「嚇
    斥」或檢察官起訴書所記載之「大聲制止」，重點應在於表
    達甲 驚覺遭不當觸摸後，確有轉頭質問被告之處理因應，
    而非聲量大小。至雙方身旁之其餘乘客，固然可能因甲 之
    質問口氣、音量而得知甲 與被告起口角爭執，但公車行進
    間本有持續之吵雜聲，其餘乘客未必能清楚知悉發生何事，
    況其餘乘客與雙方非親非故，縱使當場聽聞甲 指控被告性
    騷擾，惟因其餘乘客並無確實目睹被告之行為，參以甲 當
    時雖有質問被告之舉動，但被告並無過多或強烈與甲 爭執
    之言行，仍乘坐在自己之座位上（見本院勘驗結果之附件擷
    圖14至17），其餘乘客在無法肯定被告是否確實有如甲 所
    指控之行為時，當下未立即聲援甲 ，尚無違背常情。從而
    ，被告主張當時公車上之周遭女性乘客均無特別反應（例如
    ：對甲 伸出援手），欲證立甲 當下並無大聲對其嚇斥，此
    部分所辯核非經驗法則之必然，不足對其為有利之認定。
（六）綜上，被告所辯情詞均無可採，本件事證明確，被告犯行
　　堪予認定，應依法論科。
二、論罪科刑：
（一）按性騷擾防治法第25條第1項規定，係以意圖性騷擾，乘
    人不及抗拒而為親吻、擁抱或觸摸其臀部、胸部或其他身體
    隱私處之行為為其構成要件。又該條項雖例示禁止觸及他人
    身體部位為臀部、胸部；然為避免對被害人其他身體部位身
    體決定自由之保護，有所疏漏，另規定以「其他身體隱私處
    」作為概括性補充規定。而所謂「其他身體隱私處」，乃不
    確定法律概念。客觀上固然包括男女生殖器、大腿內側、鼠
    蹊部等通常社會觀念中屬於身體隱私或性敏感部位。至於其
    他身體部位，諸如耳朵、脖子、肚臍、腰部、腹部、肩膀、
    背部、小腿、大腿外側及膝蓋、腿等男女身體部位，究竟是
    否屬於前開條文所稱「其他身體隱私處」，仍應依社會通念
    及被害人個別情狀，並參酌個案審酌事件發生背景、環境、
    當事人關係、行為人言詞、行為及相對人認知等具體事實，
    而為綜合判斷（性騷擾防治法施行細則第2條規定參照）。
    申言之，此所謂「其他身體隱私處」，因性騷擾犯行處罰之
    目的在於因行為人所為破壞被害人所享與性、性別有關之寧
    靜、不受干擾之平和狀態，解釋上當非僅以該身體部位是否
    外露為斷，而係以該等身體部位如遭行為人親吻、擁抱或觸
    摸，該等作為是否與性有關，而足以引發被害人與性有關之
    寧靜、不受干擾之平和狀態遭受破壞以為認定，而此等認定
    應依社會通念及被害人個別情狀，並參酌個案審酌事件發生
    之背景、環境、當事人之關係、行為人之言詞、行為及相對
    人之認知等具體事實綜合判斷之。
（二）本院衡諸兩性相處，女性大腿內、外側之部位，倘若以手
    觸摸，在男女間之親密行為中，亦被視為帶有性含意、性暗
    示之挑逗、調戲舉動。是以，如他人以性騷擾之犯意，未經
    本人同意而就上揭部位為帶有性暗示之不當碰觸、貼近，適
    足以引起本人嫌惡之感，自應認係前揭條文所稱身體隱私部
    位。是核被告所為，係犯性騷擾防治法第25條第1項之意圖
    性騷擾乘人不及抗拒而為觸摸身體隱私部位罪。又被告多次
    對甲 徒手觸摸左大腿外側至內側之性騷擾行為，係於密切
    接近時間與地點實施，侵害者為同一法益，各行為之獨立性
    極為薄弱，依一般社會健全觀念，在時間差距上，難以強行
    分開，刑法評價上，以視為數個舉動之接續施行，合為包括
    之一行為予以評價，較為合理，應認屬包括一罪，為接續犯
    。
（三）爰以行為人之責任為基礎，審酌被告並無犯罪前科，有臺
    灣高等法院被告前案紀錄表存卷可憑，其為滿足一己私慾，
    未能尊重他人身體自主權利，在不特定第三人可得出入之公
    車上，對甲 為觸摸左大腿外側至內側等身體隱私處之性騷
    擾行為，犯後始終否認犯行，迄今未與甲 達成和解或賠償
    甲 所受損害，所為應予非難，兼衡被告自述大專畢業之教
    育程度，離婚、無子女、自由業、收入尚可之家庭與經濟狀
    況等等一切情形，量處如主文所示之刑，並諭知易科罰金之
    折算標準。
據上論斷，應依刑事訴訟法第299條第1項前段，性騷擾防治法第
25條第1項，刑法第11條前段、第41條第1項前段，判決如主文。
本案經檢察官丙○○提起公訴，檢察官郭騰月到庭執行職務。
中　　華　　民　　國　 110　　年　　11　　月　　30　　日
　　　　　　　　　刑事第三庭  法　官　李東益
以上正本證明與原本無異。
如不服本判決，應於判決送達後20日內，向本院提出上訴狀。
　　　　　　　　　　　　　　  書記官　謝涵妮
中　　華　　民　　國　　110 　年　　12　　月　　6 　　日
附錄本案論罪科刑法條： 
性騷擾防治法第25條第1項
意圖性騷擾，乘人不及抗拒而為親吻、擁抱或觸摸其臀部、胸部
或其他身體隱私處之行為者，處2年以下有期徒刑、拘役或科或
併科新臺幣10萬元以下罰金。